【裁判字號】    97,易,209
【裁判日期】    970430
【裁判案由】    竊盜
【裁判全文】
臺灣臺北地方法院刑事判決               97年度易字第209號
公  訴  人  臺灣臺北地方法院檢察署檢察官
被      告  丙○○
                      之6
上列被告因竊盜案件，經檢察官提起公訴（96年度偵字第17372
號），本院判決如下：
    主  文
丙○○竊盜，處有期徒刑月，如易科罰金，以新臺幣壹仟元折
算壹日。
    事  實
一、丙○○居住在臺北市中山區○○○路○ 段127 巷6 號3 樓之
    6 公寓，與居住在同號4 樓之4 之住戶乙○○、4 樓之5 住
    戶甲○○姊弟間素有不睦，甲○○曾向臺灣臺北地方法院檢
    察署告訴丙○○教唆恐嚇案件，經檢察官於民國94年3 月28
    日開庭偵訊，嗣於94年8 月28日以94年度偵字第3903號依職
    權處分不起訴確定在案。詎丙○○心有不甘，適其3 樓之6
    房屋所配置、設置在公寓1 樓公共電器箱內之電錶錶後開關
    故障，竟於94年7 月某日，意圖為自己不法之所有，將其電
    錶錶後開關電線私接至乙○○4 樓之4 房屋電錶錶後開關，
    使3 樓之6 與4 樓之4 共用一電錶，而自94年7 月某日起至
    96年7 月18日止，接續竊取臺灣電力公司傳輸供乙○○4 樓
    之4房屋使用之電能。嗣乙○○發現電費異常增加，於94年7
    月6 日請臺灣電力公司人員前來勘查，始發現上情，丙○○
    則於96年7 月18日雇員更換復原電錶錶後開關。
二、案經乙○○（於97年2 月7 日死亡）訴由臺北市政府警察局
    中山分局移請臺灣臺北地方法院檢察署檢察官偵查起訴。
    理  由
一、證據能力之判斷：
    被告丙○○對於下列各項證據方法，均未爭執其證據能力，
    並同意作為證據（見本院卷第11頁反面），本院審酌其作成
    時之情況，認為並無不適當之情事，均得作為證據，合先敘
    明。
二、認定事實所憑之證據及理由：
    訊據被告矢口否認有何竊取乙○○電能之行為，辯稱：(一)伊
    從無私接電線之行為，該公寓1 樓之公共電器箱未上鎖，任
    何人均有可能私接；(二)乙○○房客史大正曾經請人改過電錶
    ，伊被陷害；(三)伊未注意電費減少之事，願意賠償乙○○超
    支之電費新臺幣（下同）1 萬5 千元云云。惟查：
  (一)據乙○○於警詢時指述：「我是發現家中用電突然增加，我
    請電力公司維修人員至家中做檢測，先將家中斷電發現電錶
    仍正常運轉，便將電錶整個拆除，挨家挨戶按門鈴後，發現
    3 樓之6 同時沒電，並經電力公司查證後，電力公司請3樓
    之6 將店員關掉，我家的電錶亦停止運轉，故確認偷接電源
    、盜取我家用電的是3 樓之6 」（見偵查卷第6 頁），並有
    該號3 樓之6 、4 樓之4 之電費明細查詢表各1 份及3 樓之
    6 於96年5 月之電費通知及收據1 張在卷足憑（見偵查卷第
    16至17、25、46至47頁），乙○○遂向臺灣電力公司反應其
    電費異常增加，臺灣電力公司於96年7 月6 日派員李常茂至
    臺北市○○○路○ 段127 巷6 號公共電器箱勘查，發現同號
    3 樓之6 與4 樓之4 共用電錶，被告亦請臺灣電力公司於96
    年7 月12日派員丁○○勘查，確認3 樓之3 錶後開關故障，
    錶後電線接於4 樓之4 錶後開關使用，被告乃於96年7 月18
    日僱請水電工陳谷賓前來更換復原錶後開關等事實，有臺灣
    電力公司用戶電度表現場勘查紀錄單2 份及陳谷賓水電估價
    單1 份附卷可稽（見偵查卷第12至16頁），且有電錶現場照
    片10張足憑（見偵查卷第31至35頁），此據證人丁○○於偵
    查中結稱：「3 樓的開關故障，2 條紅線就接到4 樓」、「
    是開關壞掉，住戶用原來的線接到4 樓」等情明確（見偵查
    卷第68頁），而被告對於其3 樓之6 電錶錶後開關電線接至
    乙○○所有4 樓之4 電錶錶後開關，故3 樓之6 係使用4 樓
    之4 電能等事實，亦不否認，堪以認定為真。
  (二)被告雖否認有何私接電線之行為，辯稱：遭人陷害云云。惟
    查：
  (1)按認定犯罪事實所憑之證據，並不以直接證據為限，即綜合
    各種間接證據，本於推理作用，為認定犯罪事實之基礎，如
    無違背一般經驗法則，尚非法所不許，最高法院迭著有27年
    滬上字第64號、44年臺上字第702 號判例意旨可資參照。
  (2)查被告所有3 樓之6 於94年7 月份之電度僅188 度、電費39
    5 元，94年9 月至96年7 月之電度僅基本電度40度、電費84
    元等事實，有該號3 樓之6 、4 樓之4 自94年7 月起至96年
    7 月止之電費明細查詢表各1 份及3 樓之6 於96年5 月之電
    費通知及收據1 張在卷足憑（見偵查卷第16至17、25頁），
    據此對照被告所有3 樓之6 自93年3 月起至94年5 月間之用
    電情形，每2 月電費分別為940 元、1,191 元、1,479 元、
    3,149 元、2,547 元、1,165 元、739 元、947 元等事實，
    有被告提出之電費通知及收據附卷可考（見本院卷第69至76
    頁），是94年7 月份以後，被告電費顯有異常減少之現象，
    則被告就私接電錶一事，實不得諉稱毫不知情。
  (3)而乙○○於94年7 月至96年7 月間，係將其所有4 樓之4 房
    屋出租史大正使用，業經證人史大正證述屬實（見偵查卷第
    54頁），並有租賃契約書附卷可稽（見本院卷第25至27頁）
    。關於有無調整電錶一節，證人史大正固證稱：「（問：你
    有無發現你的電費比較多？）沒有」、「我都去繳，沒有發
    現這麼多。覺得夏天比較多，所以也沒有發現有人竊電」、
    「（問：被告說你們請人修過電錶？）我們是從電熱器改成
    瓦斯，所以94年2 月間有請人來改」等節（見偵查卷第54至
    55頁），另證人丁○○亦稱：「（問：電熱器改成瓦斯，是
    否會動到電錶？）這樣是會較省電」（見偵查卷第69頁），
    是史大正於94年2 月間即將電熱器改為瓦斯，本與電錶開關
    無涉，且本應較為省電，但4 樓之4 電費反而增加。故史大
    正將電熱器換為瓦斯一事，在時間點及電費增減情形上，均
    與3 樓之6 私接4 樓之4 電錶錶後開關一事，毫無相關，實
    不得遽為有利於被告之認定。至該公寓電箱雖設置在1 樓公
    共處所且未上鎖，惟關於私接電線一事，據證人陳谷賓於偵
    查中具結證述：「我去看的時候，我跟被告說這樣接算是偷
    電……我不知道線路何時接到4 樓，這要請水電人員來接，
    但專業人員通常知道這不對，應該不會幫忙接。後來我幫被
    告換開關，並把線接回來」、「若住戶請的水電工沒有換開
    關，也不會擅自接人家的電，應該是會將開關修好」等語（
    見偵查卷第68至69頁），可知一般住戶或水電工人應無自作
    主張擅自接電之動機。何況依照前揭租賃契約書之約定，史
    大正應自行負擔電費，故史大正亦無將被告電線接至自己電
    錶開關而使自己電費徒然增加之理。被告上開所辯，均與常
    情不合，自無可採。
  (4)再就犯罪動機而言，乙○○之兄甲○○居住在臺北市中山區
    ○○○路2 段127 巷6 號4 樓之5 ，乙○○、甲○○與被告
    素有不睦，被告曾教唆其兄陳東興恐嚇甲○○，經甲○○向
    臺灣臺北地方法院檢察署告訴丙○○涉有教唆恐嚇罪嫌，檢
    察官於94年3 月28日開庭偵訊，於94年8 月28日以94年度偵
    字第3903號依職權處分不起訴等事實，有不起訴處分書及刑
    事傳票各1 份附卷堪證（見偵查卷第41至42頁），是以被告
    與甲○○、乙○○兄妹間既有怨隙，被告不無私接乙○○電
    錶之犯罪動機。被告雖辯稱：遭人陷害云云。惟被告與甲○○之糾紛，業經甲○○當庭與被告和解，甲○○表示不予追
    究，而經臺灣臺北地方法院檢察署檢察官於94年8 月28日以
    94年度偵字第39 03 號依職權處分不起訴確定，亦有前揭不
    起訴處分書可憑。衡諸情理，甲○○當時若不願原諒被告，
    大可請檢察官依法追究被告刑責，但甲○○既當庭表示不予
    追究，且經檢察官處分不起訴確定，可見甲○○已有心原諒
    被告，應無再私下報復被告之理。何況電費異常之情形，長
    達2 年之久，倘係甲○○或乙○○刻意陷害，豈會等待2 年
    才提出本案告訴，益與常理不符。除甲○○、乙○○外，被
    告亦未指明遭何人陷害，其空言狡辯，自無可信。
  (三)綜合上情，縱無直接證據證明被告有私接電錶錶後開關電線
    之行為，惟綜合上開各項間接證據及情況證據，被告私接電
    錶錶後開關而竊取臺灣電力公司供給乙○○房屋使用之電能
    等行為，應堪認定。從而，本案事證明確，被告竊電犯行洵
    堪認定，應予依法論罪科刑。
三、論罪科刑之依據：
    按私接電線，若係通過電力公司允許供電之鄰人電錶所設之
    線路內，因用電已有電錶控制計算，該通過電錶控制計算後
    之電氣，即屬該鄰人所有之動產，如予竊取，即應視其犯罪
    形態，依刑法之竊盜罪章論處，最高法院著有84年臺非字第
    214 號判例可資參照。故核被告所為，係犯刑法第320 條第
    1 項、第323 條竊取電能罪。查被告每一開啟電器電源之行
    為均屬一竊電犯行，被告自94年7月某日起至96年7 月18日
    陳谷賓復原電錶為止，日常用電之數行為係於密切接近之時
    、地實施，侵害乙○○之電能法益，各行為之獨立性極為薄
    弱，依一般社會健全觀念，在時間差距上，難以強行分開，
    在刑法評價上，以視為數個舉動之接續施行，合為包括之一
    行為予以評價，較為合理，則屬接續犯，而為包括之一罪。
    爰審酌：(一)被告因與乙○○、甲○○有怨隙，竟私接臺灣電
    力公司提供予乙○○房屋之電能，被告之犯罪手段、惡性非
    輕，造成乙○○房客史大正逾繳電費（金額不詳）；(二)且被
    告犯罪後，矢口否認犯行，態度不佳；(三)惟被告稱願意賠償
    超支電費1 萬5 千元（見本院卷第65頁），但甲○○以乙○○繼承人地位提起附帶民事訴訟，請求被告賠償20萬元（見
    本院97年度附民字第121 號卷起訴書），致雙方無法達成和
    解（見本院卷第62頁）等一切情狀，量處有期徒刑3 月，並
    諭知易科罰金之折算標準，以示懲儆。
據上論斷，應依刑事訴訟法第284 條之1 、第299 條第2 項前段
，刑法第320 條第1 項、第323 條、第41條第1 項前段，刑法施
行法第1 條之1 ，判決如主文。
本案經檢察官永欽到庭執行職務。
中    華    民    國    97    年    4     月    30    日
                  刑事第六庭  法  官  林晏如
上正本與原本無異。
如不服本判決，應於判決送達後10日內向本院提出上訴狀（應抄
附繕本）。告訴人或被害人如對於本判決不服者，應具備理由請
求檢察官上訴，其上訴期間之計算係以檢察官收受判決正本之日
期為準。
                              書記官  楊盈茹
中    華    民    國    97    年    5     月    1     日
附錄本案論罪科刑法條全文：
中華民國刑法第320條
意圖為自己或第三人不法之所有，而竊取他人之動產者，為竊盜
罪，處 5 年以下有期徒刑、拘役或 5 百元以下罰金。
意圖為自己或第三人不法之利益，而竊佔他人之不動產者，依前
項之規定處斷。
前二項之未遂犯罰之。
中華民國刑法第323條
電能、熱能及其他能量，關於本章之罪，以動產論。


司法院資訊處製作；財團法人民間司法改革基金會備份。
